臺灣高雄地方法院刑事判決　　　　　 100年度審易字第3145號
公　訴　人　臺灣高雄地方法院檢察署檢察官
被　　　告　王宗樺
上列被告因家庭暴力防治法等案件，經檢察官提起公訴（100 年
度偵字第20611 號），本院裁定進行簡式審判程序，判決如下：
    主  文
王宗樺犯違反保護令罪，處有期徒刑柒月。
    事實及理由
一、本件被告王宗樺所犯係死刑、無期徒刑、最輕本刑為3 年以
    上有期徒刑以外之罪，其於準備程序中就被訴事實為有罪之
    陳述，經告知簡式審判程序之旨，並聽取公訴人、被告之意
    見後，本院認為適宜而裁定進行簡式審判程序，先予敘明。
二、本件犯罪事實及證據，除犯罪事實欄一第7 至8 行「以99年
    度家護字第143 號裁定」應更正為「以99年度家護聲字第14
    3 號裁定」，第13行「毆打李梅之頭、手」應補充為「毆打
    李梅之頭、手未成傷」，以及證據欄部分另補充「被告於本
    院審理時之自白」外，餘均引用檢察官起訴書之記載（詳如
    附件）。
三、論罪科刑：
(一)、按家庭暴力者，謂家庭成員間實施身體或精神上不法侵害之
    行為；又家庭暴力罪者，謂家庭成員間故意實施家庭暴力行
    為而成立其他法律所規定之犯罪，家庭暴力防治法第2 條第
    1 款、第2 款分別定有明文。查被告與告訴人李梅、馬雅娟
    分別係母子、姐弟關係，此有被告國民身分證影本、告訴人
    個人戶籍資料查詢結果附卷可參（見警卷第11至12頁），渠
    等分別具有家庭暴力防治法第3 條第3 款、第4 款所定直系
    血親、四親等以內之旁系血親之家庭成員關係。本件被告明
    知本院於99年8 月31日核發之99年度家護字第1495號民事通
    常保護令、於99年11月9 日核發之99年度家護聲字第143 號
    民事裁定，禁止其對告訴人李梅、馬雅娟為身體或精神上不
    法侵害之家庭暴力行為，及應於民國99年11月20日上午12時
    前遷出告訴人馬雅娟之位在高雄市鼓山區○○○路57巷3 弄
    77 號 之住處並遠離至少100 公尺，竟仍於該通常保護令有
    效期間，再度搬回告訴人馬雅娟之住所，違反上開遷出及遠
    離住居所命令；復在馬雅娟上開住處毆打李梅之頭、手未成
    傷，並掐住李梅脖子辱罵三字經，已屬對家庭成員實施身體
    、精神上不法侵害之行為，即為家庭暴力防治法第2  條第1
    款之家庭暴力，亦有違反上開禁止實施家庭暴力命令之行為
    ，且構成刑法第281 條所稱之施暴於直系血親尊親屬罪，而
    屬家庭暴力防治法所稱之家庭暴力罪，然因家庭暴力防治法
    並無罰則規定，自應依刑法規定論罪。是核被告所為，係犯
    家庭暴力防治法第61條第1 款（實施家庭暴力）、第3 款（
    未遷出居所）、第4 款（未遠離住居所）之違反保護令罪及
    刑法第281 條之施暴於直系血親尊親屬罪。又被告以一毆打
    其母親李梅之頭、手並掐住其脖子之行為，同時犯家庭暴力
    防治法第61條第1 款及刑法第281 條之罪，為想像競合犯，
    依刑法第55條規定，應從重之違反家庭暴力防治法第61條第
    1 款之罪處斷。另被告係在繼續違反遷出及遠離住居所禁令
    之期間，併對告訴人李梅實施身體、精神之不法侵害，而屬
    同時違反該前開保護令裁定之3 款規定，且法院依家庭暴力
    防治法第14條第1 項規定核發通常保護令者，該保護令內之
    數款規定，僅分別為不同之違反保護令行為態樣，被告以同
    一違反保護令之犯意所為違反保護令之行為，縱違反數款不
    同之規定，仍屬單純一罪，而應論以違反保護令一罪，起訴
    檢察官認被告有2 次違反保護令之行為，應分論併罰，尚有
    誤會。
(二)、爰審酌被告與告訴人為母子、姐弟關係，本應相互尊重，維
    繫家庭和諧，且明知前開通常保護令之內容，竟任意違反該
    保護令，顯無倫常及法紀觀念，且被告前於99年9 月9 日、
    9 月10日，已因推打脊髓受傷而行動不便之李梅、及持李梅
    使用之行走輔助器毆打馬雅娟並言詞恐嚇要將馬雅殺死等語
    ，而違反上開保護令，業經本院以100 年度簡字第598 號判
    處拘役30日、20日，應執行拘役40日確定，竟仍藐視保護令
    代表國家公權力及防治家庭暴力行為以保護被害人權益之作
    用，而故為本件犯行，惡性實屬重大，又其迄至本院審理時
    仍未遷出高雄市鼓山區○○○路57巷3 弄77號，致告訴人被
    迫遷離上開處所以求安寧，更屬不該，惟念其犯後坦承犯行
    ，並未飾詞狡辯，態度尚可，且所幸告訴人李梅之身體並未
    因被告上開犯行受有嚴重傷害，認起訴檢察官具體求處有期
    徒刑1 年，稍屬過重，復考量被告之犯罪動機、目的、智識
    程度、生活狀況等一切情狀，酌情量處如主文所示之刑，以
    資懲儆。
據上論斷，應依刑事訴訟法第273  條之1 第1 項、第299 條第1
項前段、第310  條之2 、第454 條，家庭暴力防治法第61條第1
款、第3 款、第4 款，刑法第11條前段、第281 條、第55條，刑
法施行法第1 條之1 ，判決如主文。
本案經檢察官劉慕珊到庭執行職務。
中    華    民    國   100    年    11    月    4     日
                  刑事第十庭  法  官  林書慧
以上正本證明與原本無異。
如不服本判決應於收受判決後10日內向本院提出上訴書狀，並應
敘述具體理由。其未敘述上訴理由者，應於上訴期間屆滿後20日
內向本院補提理由書（均須按他造當事人之人數附繕本），切勿
逕送上級法院。
中    華    民    國  100     年    11    月    4     日
                              書記官  李承悌
附錄本件論罪科刑法條：
《家庭暴力防治法第61條》
違反法院依第十四條第一項、第十六條第三項所為之下列裁定者
，為本法
所稱違反保護令罪，處三年以下有期徒刑、拘役或科或併科新臺
幣十萬元
以下罰金：
一、禁止實施家庭暴力。
二、禁止騷擾、接觸、跟蹤、通話、通信或其他非必要之聯絡行
為。
三、遷出住居所。
四、遠離住居所、工作場所、學校或其他特定場所。
五、完成加害人處遇計畫。
《刑法第281 條》
施強暴於直系血親尊親屬，未成傷者，處 1 年以下有期徒刑、
《刑法施行法第1 條之1 》
中華民國94年1 月7 日刑法修正施行後，刑法分則編所定罰金之
貨幣單位為新臺幣。
94年1 月7 日刑法修正時，刑法分則編未修正之條文定有罰金者
，自94年1 月7 日刑法修正施行後，就其所定數額提高為30倍。
但72年6 月26日至94年1 月7 日新增或修正之條文，就其所定數
額提高為3 倍。